臺灣高等法院民事判決
109年度家上字第40號
上  訴  人  
即被上訴人  王慧如  
訴訟代理人  徐偉峯律師
複 代理 人  尤彰澤律師
被上訴人即  
上  訴  人  朱品熹  
被 上訴 人  林美華  
上二人共同
訴訟代理人  彭首席律師
上列當事人間請求損害賠償等事件，上訴人對於中華民國108年1
2月3日臺灣新竹地方法院108年度家訴字第22號第一審判決提起
上訴，本院於109年8月19日言詞辯論終結，判決如下：
    主      文
原判決關於駁回上訴人王慧如後開第二項之訴部分，及該部分假
執行之聲請，暨訴訟費用之裁判均廢棄。
被上訴人林美華應給付上訴人王慧如新臺幣貳拾萬元，及自民國
一○八年四月二十日起至清償日止，按年息百分之五計算之利息
。
上訴人王慧如之其餘上訴及上訴人朱品熹之上訴均駁回。
第一審訴訟費用，關於廢棄改判部分，由朱品熹負擔。
第二審訴訟費用由王慧如負擔三分之二，餘由朱品熹負擔。
    事實及理由
一、上訴人王慧如（下稱王慧如）起訴主張：伊與朱品熹於民國
    84年5月18日結婚，詎朱品熹婚後與多位女子有不正當交往
    ，並於108年5月24日與伊離婚，伊無過失，且因此陷於生活
    困難，故得向朱品熹請求因判決離婚所受有之非財產上損害
    賠償新臺幣（下同）50萬元及贍養費50萬元，合計100萬元
    。又林美華於107年12月間與朱品熹有不正當交往，不法侵
    害伊之配偶權，致伊精神上受有極大之痛苦，亦得請求林美
    華與朱品熹連帶賠償非財產上損害100萬元，爰依民法第105
    6條、第1057條、第195條等規定，求為命㈠朱品熹應給付王
    慧如100萬元，及法定遲利息；㈡朱品熹、林美華應連帶給付
    王慧如100萬元，及法定遲利息等語。
二、上訴人朱品熹（下稱朱品熹）則以：伊與王慧如因意外懷孕
    而倉促結婚，雙方個性不合，婚後爭執不斷，雙方關係淡薄
    ，徒具形式之婚姻，彼此漠不關心，早無夫妻情份。惟王慧
    如指摘伊婚後與多位女子有不正當交往，並非事實，兩造婚
    姻破綻亦非林美華所造成，王慧如依民法第195條規定請求
    非財產上損害100萬元，實屬過高，應以20萬元為適當。又
    王慧如與伊並非判決離婚，且王慧如離婚後之生活未因此陷
    於困難，不得依民法第1056條、第1057條等規定為請求等語
    ，資為抗辯。
三、被上訴人林美華（下稱林美華）則以：伊初識朱品熹時不知
    其家庭婚姻狀態，遂在臉書上大方放置伊與朱品熹兩人合照
    ，供不特定人瀏覽，故伊係於不知情狀況下與朱品熹交往及
    發生性關係。惟伊於107年12月30日因王慧如在伊臉書留言
    後，知悉朱品熹已婚狀態之後即與朱品熹分開，迄於朱品熹
    離婚後始與朱品熹再重新交往，故伊不負侵權行為損害賠償
    責任等語。
四、原審為王慧如一部敗訴、一部勝訴之判決，即判命朱品熹給
    付王慧如80萬元，及自108年4月2日起至清償日止，按年息5
    %計算之利息，並附條件為假執行及免為假執行之宣告。另
    駁回王慧如其餘之訴【即朱品熹①因判決離婚所生之非財產
    上損害50萬元、②贍養費50萬元、③侵害配偶權所生之非財產
    上損害20萬元，及林美華④侵害配偶權所生之非財產上損害1
    00萬元】，王慧如就上開①、②、③，及④其中之20萬元等部分
    聲明不服【至④其餘之80萬元部分，不在本院審理範圍】，
    並提起上訴，上訴聲明：㈠原判決關於駁回後開第二項部分
    ，暨該部分之訴訟費用均廢棄。㈡上開廢棄部分：⒈朱品熹應
    給付王慧如100萬元及法定遲利息。⒉朱品熹與林美華應再連
    帶給付王慧如20萬元及法定遲利息。朱品熹、林美華答辯聲
    明：上訴駁回。朱品熹並上訴聲明：㈠原判決所命朱品熹給
    付王慧如逾20萬元本息及該部分假執行之宣告，暨該部分訴
    訟費用之裁判均廢棄。㈡上開廢棄部分，王慧如第一審之訴
    駁回。王慧如答辯聲明：上訴駁回。 
五、經查，王慧如與朱品熹於84年5月18日結婚，108年5月24日
    經原法院調解離婚。朱品熹、林美華於106年9月22日成為男
    女朋友，並發生性關係，二人於108年2月4日至同年月11日
    一起出國。朱品熹嗣於108年6月10日將戶籍遷入林美華住處
    ，林美華於108年8月10日出席朱品熹父親喪禮等情，為兩造
    所不爭（見原審卷第172-174頁、本院卷第101頁），並有戶
    籍謄本、林美華臉書貼文、通訊對話截圖、個人資料戶籍資
    料查詢、入出國日期紀錄在卷足稽（見原審卷第31-32頁、
    第187-189頁、第197-198頁），堪信真實。
六、王慧如主張：朱品熹於婚姻期間與多位女子有不正當交往，
    顯有過失，且伊於離婚後生活陷於困難，得依民法第1056條
    、第1057條對朱品熹分別請求非財產上之損害50萬元及贍養
    費50萬元。另朱品熹、林美華不法侵害伊之配偶權，得依民
    法第195條請求朱品熹、林美華賠償伊非財產上之損害100萬
    元、20萬元，並負連帶賠償責任等語，則為朱品熹、林美華
    所否認，並以前詞置辯，玆查：　　
　㈠按故意以背於善良風俗之方法，加損害於他人者，負損害賠
    償責任；不法侵害他人之身體、健康、名譽、自由、信用、
    隱私、貞操，或不法侵害其他人格法益而情節重大者，被害
    人雖非財產上之損害，亦得請求賠償相當之金額；該項規定
    ，於不法侵害他人基於父母、子女或配偶關係之身份法益而
    情節重大者準用之，民法第184條第1項後段、第195條第1項
    前段、第3項分別定有明文。又婚姻係以夫妻之共同生活為
    其目的，配偶應互相協力保持其共同生活之圓滿安全及幸福
    ，而夫妻互守誠實，係為確保其共同生活之圓滿安全及幸福
    之必要條件，故應解為配偶因婚姻契約而互負誠實之義務，
    配偶之一方行為不誠實，破壞共同生活之圓滿安全及幸福者
    ，即為違反因婚姻契約之義務而侵害他方之權利（最高法院
    55年台上字第2053號判例意旨參照）。查：
　　⒈朱品熹於其與王慧如婚姻關係存續期間（84年5月18日至10
      8年5月24日）與林美華有逾越男女分際之交往，並發生性
      關係情事，既如前述，朱品熹違反婚姻關係忠實義務，侵
      害王慧如配偶身分法益，且情節重大，至為灼然。
　　⒉林美華辯稱：伊於不知情下與朱品熹交往，故在臉書大方
      放置伊與朱品熹兩人親密合照，供不特定人瀏覽云云，惟
      林美華既稱其於107年12月30日即知悉朱品熹婚姻及家庭
      狀態（見原審卷第172頁），衡情林美華知悉朱品熹已婚
      狀態之後，理當有所警惕，引以為戒，注意在朱品熹尚與
      王慧如存有婚姻關係之情形下，避免再與朱品熹有何逾越
      一般朋友情誼之男女不當交往行為，否則將有可能再次侵
      害王慧如配偶權，然林美華猶於108年2月4日至同年月11
      日與朱品熹一起出國旅遊，顯逾越一般男女社交之正常分
      際，核屬侵害被上訴人基於配偶關係對於婚姻和諧圓滿之
      期待，嚴重妨害王慧如之身分法益。林美華就此辯稱其與
      朱品熹雖一起出國，惟出國後各玩各的，並未逾越一般男
      女正常分際云云，實難遽信。參以朱品熹於離婚後2週內
      即將戶籍遷入林美華住處、林美華於朱品熹離婚未久出席
      朱品熹父親喪禮等情，堪認林美華明確知悉朱品熹為王慧
      如之配偶後，仍持續與朱品熹有不正當交往，林美華與朱
      品熹共同侵害王慧如配偶身分法益，且情節重大。
　　⒊按非財產上損害之賠償須以人格權遭遇侵害，使精神上受
      有痛苦為必要，其核給之標準固與財產上損害之計算不同
      ，然非不可斟酌雙方身分資力與加害程度，及其他各種情
      形核定相當之數額。本件朱品熹、林美華二人共同不法侵
      害王慧如基於配偶關係之身份法益，且情節重大，應連帶
      賠償王慧如非財產上之損害。爰審酌王慧如、朱品熹及林
      美華之智識、身分、地位、經濟等狀況，並參酌王慧如所
      受之精神上痛苦等一切情狀，王慧如①請求朱品熹賠償非
      財產上損害100萬元，稍嫌過高，應以80萬元為適當，逾
      此部分之請求，不應准許；②請求林美華賠償非財產上損
      害20萬元，應屬適當，應予准許。
　　⒋從而，王慧如依民法第195條規定，請求朱品熹、林美華賠
      償非財產上之損害各80萬元、20萬元及法定遲利息，及請
      求朱品熹就上開80萬元中之20萬元與林美華上開20萬元負
      連帶賠償責任，為有理由；逾此部分之請求，不應准許。
      　
  ㈡按夫妻之一方，因判決離婚而受有損害者，得向有過失之他
    方請求賠償；前項情形，雖非財產上之損害，受害人亦得請
    求賠償相當之金額，但以受害人無過失者為限，民法第1056
    條第1項、第2項定有明文。次按「民法第1056條所載之損害
    賠償、第1057條所載贍養費，均以判決離婚為其請求權發生
    之原因」（最高法院39年台上字第920號裁判要旨參照）；
    又「兩造於訴訟上互為讓步而成立離婚之和解與判決離婚之
    情形有所不同，上訴人於當時既未提出賠償及給付贍養費之
    條件，自不得依民法第1056條，第1057條之規定，請求被上
    訴人為給付」（最高法院70年度台上字第2068號裁判要旨參
    照）。查王慧如與朱品熹於108年5月24日成立離婚之調解，
    有原法院108年度家調字第113號、108年度家非調字第204號
    調解筆錄足稽，王慧如與朱品熹係於訴訟上互為讓步而成立
    離婚之調解，而非經判決離婚，則王慧如依民法第1056條、
    第1057條規定，請求朱品熹給付因判決離婚所受之非財產上
    損害賠償50萬元及贍養費50萬元乙節，均為無理由，不應准
    許。 
七、綜上所述，王慧如依民法第195條規定，請求朱品熹給付80
    萬元，及自起訴狀繕本送達之翌日即108年4月2日（見原審
    卷第64頁之送達證書）起至清償日止，按年息5％計算之利息
    ；及請求林美華與朱品熹上開80萬元（原審判准部分）中之
    20萬元為連帶給付，及自起訴狀繕本送達之翌日即108年9月
    10日（見原審卷第132頁之送達證書）起至清償日止，按年
    息5％計算之利息部分，為有理由，應予准許；逾此部分之請
    求，為無理由，不應准許。上開應准許之部分，原審就其中
    林美華應（連帶）給付王慧如20萬元本息，為王慧如敗訴之
    判決，尚有未合，王慧如指摘原判決此部分不當，求為廢棄
    ，為有理由，爰由本院改判如主文第二項所示。至於原審就
    上開應准許部分，判命朱品熹如數給付，並分別諭知兩造供
    擔保後得准、免假執行之宣告，核無不合，朱品熹上訴意旨
    指摘原判決此部分不當，求予廢棄改判，為無理由，應駁回
    此部分之上訴。另其他不應准許（即王慧如請求朱品熹給付
    因判決離婚所生之非財產上損害50萬元、贍養費50萬元、侵
    害配偶權所生之非財產上損害20萬元本息）部分，原判決為
    王慧如敗訴之諭知，並駁回其此部分假執行之聲請，核無不
    合，王慧如上訴意旨指摘原判決此部分不當，求予廢棄改判
    ，並無理由，應駁回其上訴。
八、本件事證已臻明確，兩造其餘之攻擊或防禦方法及所用之證
    據，經本院斟酌後，認為均不足以影響本判決之結果，爰不
    逐一論列，附此敘明。
九、據上論結，本件王慧如之上訴為一部有理由，一部無理由，
    朱品熹之上訴無理由，判決如主文。
中　　華　　民　　國　　109 　年　　8 　　月　　26　　日
                  家事法庭
                      審判長法  官  賴劍毅
                            法  官  楊雅清
                            法  官  陳君鳳
正本係照原本作成。
不得上訴。
中　　華　　民　　國　　109 　年　　9 　　月　　4 　　日

  　　　　　　　　　　　　　書記官　林桂玉　　　　　　　　　　　　
臺灣高等法院民事裁定
    主  文
本件判決主文欄第四項所載「朱品熹」，應更正為「林美華」。
本件判決主文欄第五項所載「第二審訴訟費用由王慧如負擔三分
之二，餘由朱品熹負擔。」，應更正為「第二審訴訟費用由王慧
如負擔九分之五，朱品熹負擔九分之三，餘由林美華負擔。」。
    理  由
一、按判決如有誤寫、誤算或其他類此之顯然錯誤者，法院得隨
    時或依聲請以裁定更正之，民事訴訟法第232條第1項定有明
    文。此於裁定亦準用之，同法第239條亦定有明文。
二、查本院前開判決原本有如主文所示之顯然錯誤，應予更正。
三、依首開規定裁定如主文。
中　　華　　民　　國　　109 　年　　8 　　月　　27　　日
                  家事法庭   
                      審判長法  官  賴劍毅
                            法  官  楊雅清
                            法  官  陳君鳳　
正本係照原本作成。
不得抗告。
中　　華　　民　　國　　109 　年　　9 　　月　　4 　　日

  　　　　　　　　　　　　　書記官　林桂玉